【裁判字號】    94,親,133
【裁判日期】    950427
【裁判案由】    確認親子關係不存在
【裁判全文】
臺灣高雄地方法院民事判決               94年度親字第133號
原      告  乙○○
法定代理人  林淑娟
被      告  丙○○
上當事人間請求確認親子關係不存在事件，本院於中華民國95年
4月18 日言詞辯論終結，判決如下：
    主      文
確認原告乙○○與被告丙○○間之親子關係存在。
訴訟費用由被告負擔。
    事實及理由
一、原告起訴主張：原告乙○○之母親林淑娟（原姓名為林秀蘭
    ，於民國86年7 月13日更改為現名）於70年3 月29日與甲○○（已於94年12月16日死亡）結婚，因夫妻感情不睦，於77
    年間與甲○○育有長子陳賢龍後，兩造即分居至今。嗣原告
    母親於77年9 月間某日離家後，即於79年間某日起與被告丙○○交往、同居並因而受胎，並於80年3 月13日產下原告。
    而原告實係生母林淑娟自被告丙○○受胎所生之子女，然因
    回溯原告之受胎時間係於原告之生母與甲○○婚姻關係存續
    期間內，致原告被推定為被告之婚生子女。為此，爰提起本
    件訴訟，並聲明求為判決如主文所示等語（起訴狀另以甲○○為被告，並請求確認原告乙○○與被告甲○○間之親子關
    係不存在，惟於訴訟過程中，被告甲○○死亡，原告聲明撤
    回對被告甲○○部分，及撤回訴之聲明第1 項之聲明），並
    據提出戶籍謄本、國立臺灣大學醫學院附設醫院基因醫學部
    血緣鑑定報告書、診斷證明書等各1 件為證。被告丙○○到
    庭坦承：伊確為原告乙○○之生父等語。
二、(一)按確認法律關係之訴，非原告有即受確認判決之法律上利
      益者，不得提起之；確認證書真偽或為法律關係基礎事實
      存否之訴，亦同。前項確認法律關係基礎事實之存否之訴
      ，以原告不能提起他訴訟者為限，民事訴訟法第247 條第
      1 、2 項分別定有明文。查實務上對於親子間之身分關係
      能否據以提起確認之訴，本有爭議，並為保持身分關係之
      安定性而多採保留之態度；然因現今醫學科技發達，父母
      子女間之血緣關係，均可經由醫學科技之鑑定，確定其親
      子血緣關係。又民事訴訟法第247 條於89年2 月9 日修正
      時，已擴大其適用範圍，即就法律關係基礎事實存否亦得
      提起確認之訴。是就現今醫學技術已足以鑑定親子間之血
      緣關係、身分關係確定之重要性，及依上開民事訴訟法第
      247 條擴大確認之訴適用範圍之立法意旨以觀，應有准許
      確認親子關係存否之訴，以解決任何不明之親子關係之必
      要，俾以杜絕爭執，並維持家庭成員間之信賴與和諧。大
      法官會議釋字第587 號解釋：「子女獲知其血統來源，確
      定其真實父子身分關係，攸關子女之人格權，應受憲法保
      障」之意旨，即本此而精神為解釋，核先敘明。
    (二)查本件原告提起確認親子關係存否之訴，此血緣、身份關
      係之存否乃親子關係之重要基礎事實，因原告否認其受推
      定為已死亡之甲○○之婚生子女，且有事實足認其非甲○○之婚生子女，為使原告之身分與私法上之親權地位得以
      明確不再受到不安之危險，應認原告有即受確認判決之法
      律上利益。又依民法第1063條第2 項規定提起否認子女之
      訴，應由夫或妻提起之；從而，原告確係無從提起其他訴
      訟以資救濟，是其提起本件確認親子關係不存在之訴，核
      與民事訴訟法第247 條之規定即無不合，併此說明。
三、經查，原告主張其生母林淑娟與甲○○至94年12月16日止，
    均為夫妻關係，及原告係於80年3 月13日出生，依法推定為
    甲○○之婚生子女等情，業據原告提出戶籍謄本為證，堪信
    屬實。嗣原告主張其實係生母林淑娟自被告丙○○受胎所生
    之事實，業據原告提出國立臺灣大學醫學院附設醫院基因醫
    學部血緣鑑定報告書、診斷證明書等各1 件為證。經核上開
    親子血緣鑑定報告書之鑑定結果認為：「丙○○與乙○○於
    94年10月5 日接受DNA 血緣關係鑑定，結果顯示丙○○為乙○○之父親的機率為99.99299% 。」等情，有該醫院94年10
    月5 日親子鑑定報告書1 份附卷可參，足認原告主張其非生
    母自甲○○受胎所生之事實，堪予採信。從而，原告求為判
    決確認其與被告丙○○間之親子關係存在，於法洵屬有據，
    所請應予准許。
四、末查最高法院23年上字第3473號、75年台上字第2071號等民
    事判例意旨雖揭櫫：「按妻之受胎係在婚姻關係存續中者，
    依民法第一千零六十三條第一項規定，應推定其所生之子女
    為婚生子女，受此推定之子女，惟在夫妻一方能證明妻非自
    夫受胎或夫能證明受胎期間內未與妻同居者，得依同法條第
    二項之規定，於知悉子女出生之日起一年內以訴否認之，如
    夫妻均已逾該項所定之法定期間而未提起否認之訴，或雖提
    起而未受有勝訴之確定判決以前，該子女在法律上不能不認
    為夫之婚生子女，無論何人皆不得為反對之主張」之意見，
    惟審酌我國民法第1063條第1 項婚生推定制度，旨在確保子
    女之地位安定、成長安全因而承認之制度，以避免使無辜之
    子女負擔因非婚生子而致之社會及法律上不利益，因此，法
    律上之親子關係未必與血緣、生物學上之親子關係一致，此
    種從外形的事實構築安定、確定身分關係之制度，旨在保護
    子女之利益為出發，是學者於探討親子關係訴訟事件時，皆
    以保護子女之利益為最高指導原則。查本件因原告依法律規
    定推定為甲○○與其生母林淑娟之婚生子，惟此推定之事實
    為原告所否認，故本案中兩造間親子關係存否之基礎，即兩
    造於生物學上之真實血緣關連，其重要性遠大於法律推定之
    婚生承認制度，則本案中從保護原告之利益出發，應認原告
    已提出確切證據證明其與被告丙○○間有生物學上之父子血
    緣關係，足以推翻法律推定之婚生子女身分，是本件予以確
    認原告與甲○○間無父子身分之親子關係存在時，更足符合
    人事訴訟中保護子女之利益及發現真實之旨趣，故上開判例
    見解不予援用，併此陳明。
五、據上論結：本件原告之訴為有理由，依民事訴訟法第78條，
    判決如主文。
中    華    民    國    95    年    4     月    27    日
                  家事法庭法  官  柯盛益
上正本係照原本作成。
如不服本判決，應於送達後20日內，向本院提出上訴狀。
中    華    民    國    95    年     4    月    27    日
                          書記官  洪生輝


司法院資訊處製作；財團法人民間司法改革基金會備份。
